【裁判字號】    97,訴,1099
【裁判日期】    970829
【裁判案由】    毒品危害防制條例
【裁判全文】
臺灣基隆地方法院刑事判決              97年度訴字第1099號
公  訴  人  臺灣基隆地方法院檢察署檢察官
被      告  乙○○
                    室
上列被告因違反毒品危害防制條例案件，經檢察官提起公訴（97
年度偵字第1403號），因被告所犯為死刑、無期徒刑、最輕本刑
為3 年以上有期徒刑或高等法院管轄第一審案件以外之罪，且於
準備程序進行中，被告先就被訴事實為有罪之陳述，經本院合議
庭裁定進行簡式審判程序，判決如下：
    主  文
乙○○持有第二級毒品，累犯，處有期徒刑月，扣案之第二級
毒品甲基安非他命（驗餘毛重零點公克）沒收銷燬之，上
開毒品之包裝袋壹只，沒收之；又施用第一級毒品，累犯，處有
期徒刑柒月。應執行有期徒刑捌月；扣案之第二級毒品甲基安非
他命（驗餘淨重零點公克）沒收銷燬之，上開毒品之包裝
袋壹只，沒收之。
    事  實
一、乙○○前因施用毒品案件，經觀察、勒戒後，因認有繼續施
    用毒品之傾向，經本院以89年度毒聲字第1825號裁定令入戒
    治處所強制戒治，於民國90年4 月2 日因停止戒治出監，保
    護管束期滿未經撤銷停止戒治，於90年10月17日執行完畢，
    並經臺灣基隆地方法院檢察署檢察官以90年度戒毒偵字第
    121 號不起訴處分，復因於強制戒治執行完畢後5 年內之93
    年7 月3 日回溯4 日內某日及同年12月3 日連續施用第二級
    毒品案件，經前開檢察署檢察官以93年度毒偵字第1212號聲
    請簡易判決處刑，並經本院以93年度簡上字第113 號判決判
    處有期徒刑6 月確定，又因施用第一級毒品案件，經臺灣高
    等法院以94年度上訴字第2134號判決判處有期徒刑10月確定
    ，由最高法院以94年度台上字第6031號判決駁回上訴確定，
    另因施用第一、二級毒品案件，經本院以95年度訴字第985
    號判決判處有期徒刑1 年2 月、8 月，應執行有期徒刑1 年
    8 月確定，再經本院依據中華民國96年罪犯減刑條例之規定
    ，就前開95年度訴字第985 號判決所科之刑，以96年度聲減
    字第430 號裁定分別減刑為有期徒刑7 月、4 月，並定應執
    行有期徒刑10月，於97年2 月14日因縮刑期滿執行完畢。
二、詎乙○○仍未戒除毒癮惡習，明知海洛因及甲基安非他命係
    毒品危害防制條例規定之第一、二級毒品，依法不得持有、
    施用，竟於97年4 月26日某時，在位於基隆市○○區○○路
    98巷2 弄1 號3 樓301 室租屋處，收受真實姓名、年籍不詳
    ，綽號「麗文」之成年女子無償交付之第二級毒品甲基安非
    他命1 包（毛重0.336 公克，驗餘毛重0.333 公克）而持有
    之；復另行起意，於97年4 月28日晚間某時，於前開租屋處
    ，以將第一級毒品海洛因摻入香菸內點燃吸食之方式，施用
    第一級毒品。嗣於97年4 月29日晚間5 時30分許，在前址租
    屋處為警查獲，並扣得乙○○持有之第二級毒品甲基安非他
    命1 包（驗餘毛重0.333 公克），另經警採集其尿液送驗後
    ，始悉上情。
三、案經基隆市警察局第一分局報請臺灣基隆地方法院檢察署檢
    察官偵查起訴。
    理  由
壹、程序事項
    被告乙○○所犯者非為死刑、無期徒刑、最輕本刑為3 年以
    上有期徒刑之罪或高等法院管轄第一審案件，其於準備程序
    進行中，先就被訴事實為有罪之陳述，經告知其簡式審判程
    序之旨，並聽取公訴人、被告之意見後，本院合議庭依刑事
    訴訟法第273 條之1 第1 項之規定，裁定由受命法官獨任以
    簡式審判程序進行本案之審理。
貳、實體事項
一、事實認定部分
    上開事實，業據被告於本院審理時坦承不諱，且被告為警查
    獲後，採集之尿液檢體經送臺灣尖端先進生技醫藥股份有限
    公司檢驗，確呈海洛因代謝物嗎啡之陽性檢驗結果，此有該
    公司97年5 月9 日出具之濫用藥物檢驗報告及基隆市警察局
    第一分局偵辦毒品案件尿液檢體對照表可稽，又扣案之透明
    結晶體（毛重0.336 公克，驗餘毛重0.333 公克）經鑑定後
    ，含有第二級毒品甲基安非他命之成分，此有行政院衛生署
    管制藥品管理局97年6 月19日管檢字第0970005886號鑑定書
    在卷供參，復有現場照片可佐，足認被告之自白與事實相符
    ，本件事證明確，被告犯行應堪認定。
二、論罪科刑部分
（一）被告於97年4 月26日收受「麗文」無償交付之第二級毒品
      甲基安非他命而持有之行為，係犯毒品危害防制條例第11
      條第2 項之持有第二級毒品罪，因被告持有第二級毒品之
      數量未達「轉讓持有毒品加重其刑之數量標準」規定之淨
      重10公克，自無須依毒品危害防制條例第11條第4 項之規
      定加重其刑。
（二）次按毒品危害防制條例於92年7 月9 日修正公布，自93年
      1 月9 日施行，其中第20條、第23條將施用毒品之刑事處
      遇程序，區分為「初犯」、「5 年內再犯」及「5 年後再
      犯」，依其立法理由之說明：「初犯」，經觀察、勒戒或
      強制戒治後，應為不起訴處分或不付審理之裁定；經觀察
      、勒戒或強制戒治執行完畢釋放後，「5 年內再犯」者，
      因其再犯率甚高，原實施之觀察、勒戒及強制戒治既已無
      法收其實效，爰依法追訴或裁定交付審理，至於經觀察、
      勒戒或強制戒治執行完畢釋放後，「5 年後再犯」者，前
      所實施之觀察、勒戒或強制戒治已足以遮斷其施用毒品之
      毒癮，為期自新及協助其斷除毒癮，仍適用「初犯」之規
      定，先經觀察、勒戒或強制戒治之程序，從而，僅限於「
      初犯」及「5 年後再犯」2 種情形，始應先經觀察、勒戒
      或強制戒治程序，倘被告於5 年內已再犯，經依法追訴處
      罰，縱其第3 次（或第3 次以上）再度施用毒品之時間，
      在初犯經觀察、勒戒或強制戒治執行完畢釋放5 年以後，
      已不合於「5 年後再犯」之規定，且因已於「5 年內再犯
      」，顯見其再犯率甚高，原實施觀察、勒戒或強制戒治，
      已無法收其實效，應依該條例第10條處罰（最高法院95年
      第7 次刑事庭會議決議可資參照）。本件被告前因施用毒
      品案件，經觀察、勒戒後，因認有繼續施用毒品之傾向，
      經本院以89年度毒聲字第1825號裁定令入戒治處所強制戒
      治，於90年4 月2 日因停止戒治出監，保護管束期滿未經
      撤銷停止戒治，於90年10月17日執行完畢，並經臺灣基隆
      地方法院檢察署檢察官以90年度戒毒偵字第121 號不起訴
      處分，復因於強制戒治執行完畢後5 年內之93年7 月3 日
      回溯4 日內某日及同年12月3 日連續施用第二級毒品案件
      ，經前開檢察署檢察官以93年度毒偵字第1212號聲請簡易
      判決處刑，並經本院以93年度簡上字第113 號判決判處有
      期徒刑6 月確定，又因施用第一級毒品案件，經臺灣高等
      法院以94年度上訴字第2134號判決判處有期徒刑10月確定
      ，並經最高法院以94年度台上字第6031號判決駁回上訴確
      定，另因施用第一、二級毒品案件，經本院以95年度訴字
      第985 號判決判處有期徒刑1 年2 月、8 月，應執行有期
      徒刑1 年8 月確定，再經本院依據中華民國96年罪犯減刑
      條例之規定，就前開95年度訴字第985 號判決所科之刑，
      以96年度聲減字第430 號裁定分別減刑為有期徒刑7 月、
      4 月，並定應執行有期徒刑10月，此有本院刑事判決及臺
      灣高等法院被告前案紀錄表在卷可稽，是被告於所受強制
      戒治執行完畢後5 年內已再犯，且經依法追訴處罰，足認
      原實施觀察、勒戒及強制戒治無法收其實效，縱被告本次
      犯行係於所受強制戒治執行完畢後5 年後所為，揆諸首揭
      說明，仍不合於毒品危害防制條例第20條第3 項規定之「
      5 年後再犯」，且因被告係於「5 年內再犯」，顯見其再
      犯率甚高，即應依法處罰。核被告所為，係犯毒品危害防
      制條例第10條第1 項之施用第一級毒品罪；被告持有第一
      級毒品海洛因以供施用，持有之低度行為應為施用之高度
      行為所吸收，不另論罪。
（三）被告所犯上開2 罪間，犯意各別，行為互殊，應予分論併
      罰。
（四）被告曾受如事實欄所載之徒刑執行完畢，此有臺灣高等法
      院被告前案紀錄表在卷可稽，其受徒刑之執行完畢，再為
      本件施用第一級毒品及持有第二級毒品之犯行，係於5 年
      以內故意再犯有期徒刑以上之罪，均為累犯，應分別依刑
      法第47條第1 項之規定加重其刑。
（五）爰審酌被告經觀察、勒戒及強制戒治，並經刑罰矯治後，
      竟未戒除毒癮之惡習，而再三施用毒品，顯認缺乏戒斷決
      心，然其所為僅屬戕害自身之行為，未侵犯其他法益，且
      持有第二級毒品之數量非鉅，又其於本院審理時坦認犯行
      ，犯後態度尚屬良好等一切情狀，分別量處如主文所示之
      刑，並依法定其應執行之刑。
（六）又按查獲之第一、二級毒品及專供製造或施用第一、二級
      毒品之器具，不問屬於犯人與否，均沒收銷燬之，毒品危
      害防制條例第18條第1 項前段定有明文；本件扣案之第二
      級毒品甲基安非他命（驗餘毛重0.333 公克），應依上開
      規定沒收銷燬之；又上開毒品之包裝袋1 只，為被告所有
      供持有第二級毒品犯罪所用之物，業據被告供承在卷，故
      應依刑法第38條第1 項第2 款之規定宣告沒收。
據上論斷，應依刑事訴訟法第273 條之1 第1 項、第299 條第1
項前段，毒品危害防制條例第10條第1 項、第11條第2 項、第23
條第2 項、第18條第1 項前段，刑法第11條前段、第47條第1 項
、第38條第1 項第2 款、第51條第5 款，判決如主文。
本案經檢察官甲○○到庭執行職務。
中    華    民    國    97    年    8     月    29    日
                  刑事第二庭法    官  邰婉玲
以上正本證明與原本無異。
如不服本判決應於收受本判決後10日內向本院提出上訴書狀，其
未敘述上訴理由者，並得於提起上訴後10日內向本院補提理由書
狀（均須按他造當事人之人數附繕本）「切勿逕送上級法院」。
中    華    民    國    97    年    8     月    29    日
                            書 記 官  彭筠凱
附錄所犯法條：
毒品危害防制條例第10條第1項
施用第一級毒品者，處 6 月以上 5 年以下有期徒刑。
毒品危害防制條例第11條第2項
持有第二級毒品者，處 2 年以下有期徒刑、拘役或新臺幣 3 萬
元以下罰金。


司法院資訊處製作；財團法人民間司法改革基金會備份。
